【裁判字號】    95,訴緝,170
【裁判日期】    951011
【裁判案由】    偽造文書等
【裁判全文】
臺灣板橋地方法院刑事判決            95年度訴緝字第170 號
公  訴  人  臺灣板橋地方法院檢察署檢察官
被      告  乙○○
選任辯護人  黃坤鍵  律師
            徐志明  律師
上列被告因偽造文書等案件，經檢察官提起公訴（91年度偵字第
15553 號、92年度偵字第3035號、第6921號），本院判決如下：
    主  文
乙○○無罪。
    理  由
一、公訴意旨略以：被告乙○○並無償債能力、計劃或償債意思
    ，竟於民國（下同）88年間與真實姓名不詳之成年人共同基
    於行使偽造私文書、行使偽造特種文書及意圖為自己不法之
    所有之犯意聯絡，持偽造之如附表所示之各類所得扣繳暨免
    扣繳憑單（下簡稱扣繳憑單）、在職證明向中華商業銀行股
    份有限公司（下簡稱中華銀行）板橋分行（位於臺北縣板橋
    市○○路198 號）行使，而足以生損害於中華銀行板橋分行
    及如附表所示之公司及個人，且致中華銀行板橋分行陷於錯
    誤而貸予款項（時間、金額均詳如附表所示）。嗣因其未能
    按期償還借款而經查知上情。因認被告乙○○涉犯刑法第21
    6 條、第210 條、第212 條之行使偽造私文書罪、行使偽造
    特種文書罪及刑法第339 條第1 項之詐欺取財罪等罪嫌。
二、按犯罪事實應依證據認定之，無證據不得認定犯罪事實；又
    不能證明被告犯罪者，應諭知無罪之判決；刑事訴訟法第15
    4 條第2 項、第301 條第1 項分別定有明文。又犯罪事實之
    認定，應憑真實之證據，倘證據是否真實尚欠明確，自難以
    擬制推測之方法，為其判斷之基礎；而認定犯罪事實之證據
    係指足以認定被告確有犯罪行為之積極證據而言，該項證據
    自須適合於被告犯罪事實之認定，始得採為斷罪資料（參照
    最高法院53年台上字第656 號、29年上字第3105號判例）。
    且刑事訴訟上證明之資料，無論其為直接或間接證據，均須
    達於通常一般之人均不致有所懷疑，而得確信其為真實之程
    度，始得據為有罪之認定，若其關於被告是否犯罪之證明未
    能達此程度，而有合理懷疑之存在，致使無從形成有罪之確
    信，根據「罪證有疑，利於被告」之證據法則，即不得遽為
    不利被告之認定（參照最高法院76年台上字第4986號判例）
    。
三、公訴人認被告乙○○涉犯前開罪嫌，無非係以貸款申請書、
    本票、在職證明、扣繳憑單及撥款資料為其論斷依據。訊據
    被告固坦承曾至中華銀行以其名義辦理上開信用貸款一節，
    且於貸款申請書上簽名及填載個人基本資料、任職單位〈同
    盛祥企業股份有限公司〉（下簡稱同盛祥公司）等情；惟堅
    決否認犯罪，辯稱：同盛祥公司之負責人于學禮（嗣改名為
    甲○○）以公司需要資金為由，乃以伊及丁○○、陳順良等
    員工之名義辦理貸款，伊僅交付國民身分證及戶籍謄本予于
    學禮，嗣經于學禮指示前往中華銀行板橋分行填寫文件，伊
    並未看過如附表所示之在職證明及扣繳憑單；況且，於貸款
    當時伊確實係同盛祥公司之業務經理，且自同盛祥公司領取
    薪資，伊擔任老舍茶館股份有限公司之負責人僅係掛名，實
    際負責人為于學禮，伊實無行使偽造私文書、行使偽造特種
    文書及詐欺取財等犯行等語。
四、經查：
（一）證人于學禮經傳喚固未到庭，另證人陳順良則因所在不明
      （戶籍已依法遷至戶政事務所）而無從傳喚；惟證人丁○
      ○已到庭結證稱：「（是否認識被告乙○○？）認識。」
      、「（是否認識于學禮？）認識。」、「（是在何種場合
      認識上開二人？）于學禮是『以前老闆』，我是于學禮的
      員工。」、「（何公司員工？）『同盛祥公司』的員工。
      」、「（乙○○如何認識？）也是在公司認識的。也是『
      同盛祥公司』認識的。」、「（共事公司是否知道為哪家
      公司？）是『同盛祥公司』。」、「（是否記得被告乙○
      ○在公司擔任職務？）業務經理。」、「（是否有向中華
      銀行貸款？）是『于學禮』拿了幾個員工的名義去貸款的
      ，當時是讓我們去銀行簽字而已。」、「（是否記得當時
      像你這種情形的人有哪些？）有三人，一個是我，一個陳
      順良、一個是『乙○○』。我們三位都是『公司員工』。
      」、「（你們怎麼會願意用自己名義向銀行貸款給于學禮
      ？）因為當時公司業務還不錯，當時于學禮告訴我們說一
      時資金周轉不過來，要我們暫時貸款，他馬上就會還掉了
      。」、「（你剛剛稱與朱先生是同事，是何時的同事，在
      哪裡的同事？）是在『同盛祥公司』的同事。」、「（當
      時公司名稱為何？）是『同盛祥公司』。」、「（你有提
      到幫于學禮做貸款人頭，當時是否還是任職同盛祥公司？
      ）是的，貸款時還是任職『同盛祥』。」、「（問三個人
      包括乙○○、陳順良及你都是一樣？）是的。」、「（當
      時去貸款時，為何不是用同盛祥公司的員工去貸款？）我
      不清楚，我只是去銀行簽名，他將所有資料準備好。因為
      當時超貸案時，他們將資料全部都弄好，我們去簽名而已
      。」、「（他們是何人？）就是于學禮及我不認識的人。
      」、「（為何你們三人都是在同盛祥公司，為何陳順良貸
      款的時候不是用同盛祥員工？）我也不清楚。都是他們弄
      好的。」、「（當初借款的錢，你的部分與乙○○、陳順
      良部分是否為一起去領錢？）是的。我們三人是一起去領
      錢的。」、「（領完錢後，如何處理？）我們三人的錢全
      部交給『于學禮』。」、「（你們三人貸款，是否為自己
      繳交利息，何人付款？）剛開始時是于學禮繳交的，到了
      後來他就沒有交了，直到同盛祥倒閉後公司還有一些貨，
      朱大哥〈乙○○〉部分有將貨物處理，我的部分，我自己
      有去銀行繳清，是我父親幫我貸款幫我繳清的。」、「（
      這件貸款案，取得撥款下來後，于學禮是否有給你們多少
      手續費用？）沒有。」、「（為何你們會願意幫他借款，
      要擔負這六十萬元的債務？）剛開始他說是暫時的週轉，
      並沒有給我們擔保。因為剛開始是很相信他，公司業務也
      很正常，根本不知道後來公司業務會不好，基於信任才會
      這樣做。」、「（在還沒有到同盛祥公司之前，是否認識
      于學禮、乙○○？）之前都還不認識，是到『同盛祥』之
      後才認識的。」、「（去貸款時，只有去銀行簽字，資料
      都是于學禮準備好的，所謂的資料，這個過程是否有將自
      己的證明文件交給于學禮？）我只有身分證部分，其餘在
      職證明、薪資資料都是公司于學禮提供的。」、「（是否
      擔任老舍茶館的董事？）當時也是人數不足，我才去掛名
      的而已。」、「（有無拿過同盛祥公司開給你的扣繳憑單
      ？）應該有。」、「（你當初去貸款時，到底是拿哪家公
      司的在職證明？）『我不清楚』。」、「（為何丙○○會
      擔任老舍茶館的負責人？）因為于學禮欠她錢，所以于學
      禮將老舍茶館公司給她。」（見本院95年9 月26日審判筆
      錄），由證人丁○○之上開證言以觀，與被告所辯核屬相
      符。
（二）公訴人雖依「勞工保險被保險人投保資料表〈明細〉」所
      載，被告於88年1 月21日至88年10月22日之投保單位係「
      老舍茶館股份有限公司」，而被告於本件貸款申請書之任
      職單位係填載同盛祥公司，乃質疑被告就此應有犯罪之故
      意；惟依被告所辯及證人丁○○所為之證述，被告主觀上
      認其係同盛祥公司之員工尚堪採信，且由動機可言，尤難
      認其有何填載不實之必要。
（三）綜上所述，被告所辯自非全然無足採信。
五、從而，公訴人認被告乙○○涉犯前揭罪行，所為之舉證尚未
    能達通常一般之人均不致有所懷疑，而得確信其為真實之程
    度，而有合理懷疑之存在，即不得遽為不利被告之認定；此
    外，本院復查無積極證據足資認定被告乙○○確有被訴之前
    開犯行，則既不能證明被告犯罪，揆諸前揭說明，本院自應
    為被告無罪之諭知。
據上論斷，應依刑事訴訟法第301 條第1 項前段，判決如主文。
本案經檢察官陳盈錦到庭執行職務。
中    華    民    國    95    年    10    月    11    日
                刑事第十五庭  審判長法  官  陳鴻清
                                    法  官  朱嘉川
                                    法  官  劉安榕
以上正本證明與原本無異。
如不服本判決，應於判決送達後10日內，向本院提出上訴狀，上
訴於臺灣高等法院。
                                    書記官  莊川億
中    華    民    國    95    年    10    月    11    日
附表：
┌───┬────┬─────┬──────────────┐
│姓名  │貸款日期│貸款金額  │貸款時檢附之文書            │
│      ├────┤          │                            │
│      │撥款日期│          │                            │
├───┼────┼─────┼──────────────┤
│乙○○│88.06.14│600,000 元│一、各類所得扣繳暨免扣繳憑單│
│      │88.06.15│          │    壹紙（同盛祥企業股份有限│
│      │        │          │    公司，于學禮）。        │
│      │        │          │二、在職證明壹紙（同盛祥企業│
│      │        │          │    股份有限、于學禮）。    │
└───┴────┴─────┴──────────────┘


司法院資訊處製作；財團法人民間司法改革基金會備份。
